臺灣高等法院交通事件裁定　　　　　　　　　　　　九十三年度交抗字第五七八號
　　抗　告　人
　　即受處分人　甲○○
右抗告人因違反道路交通管理處罰條例案件，不服臺灣士林地方法院九十三年度交聲
更（一）字第三四號，中華民國九十三年七月七日裁定，提起抗告，本院裁定如左：
    主  文
抗告駁回。
    理  由
一、按道路交通管理處罰條例第八十七條第一項規定：受處分人不服第八條主管機關
    所為之處罰，得於接到裁決之翌日起二十日內向管轄地方法院聲明異議。本件裁
    決日期為民國（下同）九十三年二月四日，於九十三年二月十日寄發，異議人即
    受處分人甲○○雖於九十三年三月十日始向臺北市交通事件裁決所提出聲明異議
    狀，惟異議人甲○○於九十三年二月十六日即向臺北市交通事件裁決所提出交通
    違規案件陳述書，揆其真意，應係對裁決書為異議，故異議人之異議聲明，與上
    開程序規定並無不合，核先敘明。
二、按汽車駕駛人行經有燈光管制號誌之交岔路口闖紅燈者，處新台幣（下同）一千
    八百元以上五千四百元以下罰鍰，並應記違規點數三點，道路交通管理處罰條例
    第五十三條及第六十三條第一項第三款定有明文。
三、本件受處分人甲○○，於九十二年十月二十三日凌晨四時二十分許，在臺北市○
    ○路○段、天母東路五十巷之交岔路口（誠品大樓旁），經警舉發闖紅燈之違規
    ，應到案日期為九十二年十一月八日，惟受處分人逾期未依規定自動繳納罰鍰結
    案，經原處分機關臺北市交通事件裁決所於九十三年二月四日以違反道路交通管
    理處罰條例第五十三條之規定，處以罰鍰五千四百元，並依同條例第六十三條第
    一項第三款記違規點數三點。至臺北市交通事件裁決所以九十三年三月三日北市
    裁三字第０九三三一四四九一００號函復受處分人之函文中，所載應繳罰鍰為四
    千五百元，顯係誤載，受處分人對此亦不爭執（見原審九十三年交聲字第一六九
    號卷第二七頁），尚不影響前開裁決書上所記明之罰鍰額度應為五千四百元之決
    定，應予敘明。
四、抗告意旨略以：按違規舉發單上注意事項第六條規定：處罰於裁決前應予行為人
    陳述意見之機會，然經受處分人向警備隊提出申訴要求舉發單，該當場員警以舉
    發警員已下班為由拒絕，受處分人要求見值日官，該值日官恰回隊部卻向當場值
    日人員大叫『不要理他... 』，亦未對受處分人之陳述給予任何結論，且本人亦
    無情緒不穩情形，該員警所向原審法院書狀陳述受處分人情緒不穩需安撫等語，
    與事實不符，不僅未給予陳述機會及回覆，反於四個月後收到加倍處罰之裁決書
    而權益受損，爰提起抗告聲明不服云云。
五、經查，
（一）本件違規地點係在臺北市○○路與天母東路五十巷口（誠品大樓旁），為本件
      舉發違反道路交通管理事件通知單（下稱違規通知單）所載明，該處確實有紅
      綠燈之號誌，此經原審法官到現場勘驗屬實，製有勘驗筆錄在原審卷內可參（
      見原審九十三年交聲字第一六九號卷第二二頁），經原審開庭時對受處分人提
      示勘驗筆錄並告以要旨，受處分人亦當庭不表爭執（見原審同卷第二六頁），
      復自承當時係駕駛車牌Ｅ九—二五二號營業小客車，由臺北市○○○路右轉忠
      誠路，行經忠誠路二段與天母東路五十巷口，經過該巷口附近誠品大樓前忠誠
      路之紅綠燈號誌後，再右轉至誠品大樓旁之巷子前進約五百公尺，為警攔停舉
      發等語（見原審同卷第二四頁至二五頁），是以認受處分人有經過該處之紅綠
      燈無疑。
（二）受處分人於提出申訴後，經舉發機關即臺北市政府警察局士林分局（以下稱士
      林分局）查證函覆受處分人略以：當日執勤員警於違規地點，發現車號Ｅ九—
      二五二號營小客車於號誌狀況為紅燈時闖紅燈違規，員警隨即當場攔停依闖紅
      燈違規告發，當通知單填記交付受處分人簽名時遭拒絕簽收，有該分局九十三
      年二月二十日北市警士分交字第０九三六０八０七七００號函在卷可憑（見本
      院前審卷第七頁）。而本件舉發員警許世義與受處分人並無宿怨，亦不相識，
      應無故為攀誣之理，亦查無何證據足資證明執勤員警許世義有捏造事實違法取
      締之情事，則執勤警員本其維護交通秩序、公眾安全職責所為之舉發，自應受
      到合法、正確之推定。參以本件舉發員警許世義係於八十四年七月一日自臺灣
      警察專科學校畢業，至士林分局服務，迄九十三年六月止，已從事警職九年，
      期間擔任巡邏及取締交通違規勤務，而士林分局自九十一年起每三個月即有八
      小時學科講習，有士林分局九十三年六月四日北市警士分交字第０九三六二二
      四三二００號函附原審卷可憑（見原審卷第八頁），況汽車駕駛人有無闖紅燈
      之違規行為，常人無庸經特別訓練，單憑肉眼即可判斷，而本件違規時間為凌
      晨四時許，衡情斯時道路上人車稀少，則本件舉發員警許世義自受處分人後方
      觀察，應可明確分辨受處分人所駕駛之營業小客車有無闖紅燈之舉。再審酌舉
      發員警許世義發現受處分人之違規行為後，即開啟警示燈欲攔查，惟受處分人
      竟加速離去，有舉發員警許世義所撰之職務報告一份附卷可佐（見原審卷第十
      頁），再依受處分人所述，伊既甫從臺北市○○○路右轉忠誠路，經過誠品大
      樓前之紅綠燈號誌，何以需立即再右轉至誠品大樓旁之巷子，取道小巷通行？
      況受處分人於交通違規意見陳述書中親筆載明係為由天母東路轉向忠誠路的警
      車追上攔檢並舉發，該部警車與伊距離約二、三百公尺等語，則受處分人既可
      明確指出警車行車路線及兩車間距，且該部警車之行車路線與受處分人如出一
      轍，足認受處分人在駕車行經該路口時即已知悉伊車輛後方有警車跟隨，並因
      自悉有違規情事，才為隱避之舉；而既遭員警攔停並製發違規通知單，竟未詢
      問違規事由，殊與常情有違。再由受處分人親筆填載之交通違規事件陳述書陳
      述內容補充摘要欄所載，伊係因認當時已過巷口，因此與舉發之員警發生爭執
      之情以觀，則倘受處分人確實不知違規所在，如何可據此具體事由與員警爭執
      ？是本件舉發應屬可信。受處分人有闖紅燈之違規行為，應可認定。
（三）按行為人有違反道路交通管理處罰條例之情形者，應填製違規通知單，並於被
      通知人欄予以勾記，其通知聯為當場舉發者，應填記駕駛人或行為人姓名﹑性
      別﹑出生年月日﹑地址﹑被查獲之駕駛人或行為人為受處分人時，應將該通知
      單填記後交付該行為人簽名或蓋章收受之；拒絕簽章者，並記明其事由，視為
      已收受，又填製通知單，應到案日期應距舉發日十五日；其屬逕行舉發者，其
      應到案之日期距舉發日為三十日，違反道路交通管理事件統一裁罰基準及處理
      細則第十一條第一項第一款及第十四條定有明文。經原審勘驗本件舉發過程之
      錄影帶，舉發過程中，舉發員警語氣均平實祥和，並在填製違規通知單完畢後
      ，要求受處分人簽名，受處分人則拒絕簽名，自行駕車離去乙節，有勘驗筆錄
      可佐（見原審卷第十三頁），舉發員警乃將受處分人拒簽拒收之情，記載在違
      規通知單上，完成前揭法定程序，故該違規通知單已合法送達予受處分人，並
      無疑義；而既生送達之效力，則應到案日期而為繳納罰款之法律效力即生進行
      。因無正當理由拒絕收受違規通知單，並不使應到案日期無從起算，主管機關
      依違反道路交通管理事件統一裁罰基準表以受處分人逾越應到案期限三十日以
      上之最高額處罰，並無違誤。受處分人既拒絕收受舉發單，事後抗告以未收受
      系爭違規通知單，諉為不知應到案日期，尚屬無據。
六、按違反道路交通管理處罰條例第十二條至第六十八條之規定者，由公路主管機關
    處罰，而公路主管機關則應設置交通裁決單位辦理該處罰；道路交通管理處罰條
    例所定罰鍰之處罰，行為人於接獲違反道路交通管理事件通知書後，不服舉發事
    實者，應於十五日內，向處罰機關陳述意見；受處分人不服第八條主管機關所為
    之處罰，得於接到裁決書之翌日起二十日內，向管轄地方法院聲明異議，道路交
    通管理處罰條例第八條第一項第一款、第三項前段、第九條第一項前段及第八十
    七條第一項分別定有明文。受處分人雖於舉發當日五時許，到臺北市政府警察局
    士林分局警備隊陳述意見，但當時受處分人情緒不穩定，由值日巡佐徐治國安撫
    後，受處分人自行離去，也未作成何種結論，有臺北市政府警察局士林分局前揭
    九十三年六月四日北市警士分交字第０九三六二二四三二００號函附原審卷可據
    。而士林分局警備隊員許世義，舉發後依違反道路交通管理事件統一裁罰基準及
    處理細則第二十六條及第二十九條第一項規定，應於舉發當日或翌日午前，將該
    舉發違反道路交通管理事件有關文書或電腦資料連同有暫代保管物件者之物件送
    由該管機關，於舉發之日起四日內移送管轄機關，即臺北市交通事件裁決所。是
    以士林分局應依規定仍須將相關物件送由處罰機關裁決。受處分人如不服舉發事
    實，應於十五日內向處罰機關陳述意見；不論受處分人是否知悉移送與否之情、
    是否有於警局當場情緒激動等事實或給予陳述意見之機會與結果，該通知移送與
    否等情事均不影響應到案期間之起算。受處分人未於通知單上應到案日期前自動
    繳納罰鍰或到案聽候裁決，則原處分機關依行為時違反道路交通管理事件統一裁
    罰標準表之規定科處受處分人五千四百元之罰鍰，於法並無不合。從而原處分機
    關依法處分，原審因而駁回受處分人之異議，並無違誤。抗告意旨仍陳詞指摘警
    員未給予陳述意見之機會與結果等情而指摘原裁定不當，並無礙違規事實與應到
    案日期之起算，其抗告核無理由，應予駁回。
據上論斷，應依道路交通管理處罰條例第八十九條，道路交通案件處理辦法第二十六
條，刑事訴訟法第四百十二條，裁定如主文。
中    華    民    國       九十三      年    八      月     十八　      日
                              臺灣高等法院交通法庭
                                  審判長法  官  許  增  男
                                        法  官  謝  靜  恒
                                        法  官  周  煙  平
右正本證明與原本無異。
不得再抗告。
                                        書記官  蕭  麗  珍
中　　　華　　　民　　　國　　九十三　　年　　　八　　　月　　 十九 　　日
